【裁判字號】    91,上更(一),188
【裁判日期】    920813
【裁判案由】    毒品危害防制條例
【裁判全文】
臺灣高等法院臺中分院刑事判決                九十一年度上更(一)字第一八八號
    上  訴  人  臺灣彰化地方法院檢察署檢察官
    被      告  己○○
    選任辯護人  陳世煌律師
                劉嘉堯律師
右上訴人因被告違反毒品危害防制條例案件，不服臺灣彰化地方法院八十八年度訴字
第六三號中華民國八十八年十二月二十二日第一審判決（起訴案號：臺灣彰化地方法
院檢察署八十七年度偵字第一一三三九號，移
林地方法院檢察署八十八年度偵字第一○八九號），提起上訴，經判決後，由最高法
院第一次發回，本院判決如左：
      主  文
原判決撤銷。
己○○共同意圖販賣而持有第一級毒品，處有期徒刑拾年陸月，第一級毒品海洛因拾
包（合計淨重二○．八三公克，包裝重四．二九公克）、伍包（毛重一百零三公克，
淨重九六‧三一公克）均沒收銷燬之，彈簧秤壹個、及分裝夾鏈袋參大包均沒收；又
連續販賣第二級毒品，處有期徒刑捌年，扣案之第二級毒品安非他命陸包（淨重一六
六六．一二公克）均沒收銷燬之，販賣第二級毒品所得之新台幣參拾柒萬伍仟元沒收
，如全部或一部不能沒收時，以其財產抵償之，又彈簧秤壹個、及分裝夾鏈袋參大包
均沒收。應執行有期徒刑拾伍年，第一級毒品海洛因拾包（合計淨重二○．八三公克
，包裝重四．二九公克）、伍包（毛重一百零三公克，淨重九六‧三一公克）、第二
級毒品安非他命陸包（淨重一六六六．一二公克）均沒收銷燬之，販賣第二級毒品所
得之新台幣參拾柒萬伍仟元沒收，如全部或一部不能沒收時，以其財產抵償之，又彈
簧秤壹個、及分裝夾鏈袋參大包均沒收。
      事  實
一、己○○（原名蔡道德）曾於民國（下同）八十三年間，因非法持有毒品罪，經本
    院判處有期徒刑四年六月確定，於八十五年七月十八日假釋出獄，至八十七年十
    二月二十六日縮刑期滿（不構成累犯），詎在上開假釋期間內，仍不知悔改，因
    其本身非法施用第一、二級毒品之行為未能戒除，所費不貲，為求可以繼續施用
    毒品，竟為下列之犯罪行為，即：
（一）己○○基於販賣第二級毒品安非他命以營利之概括犯意，於八十七年十一、二
      月間，陸續自不詳管道以不詳價格購入第二級毒品安非他命若干數量之後，即
連續於八十七年十二月三日晚上八時許、及於同月五日晚上八時許、以及在同
      月七日晚上八時許，均在彰化縣員林鎮○○街五十二號之租屋處，分別將其中
      之安非他命三包（毛重約一一二．八公克）、五包（毛重約一八八公克）、七
      包（毛重約二六三．二公克），各以新台幣（下同）七萬五千元、十二萬五千
      元、十七萬五千元之價格賣給丁○○。
（二）己○○因施用第一級毒品海洛因所費不貲，竟於八十七年十二月七日晚上八時
      許，亦在彰化縣員林鎮○○街五十二號之租屋處，將其先前為供自己施用之目
      的，而自不詳管道以不詳價格購入之第一級毒品海洛因，基於販賣第一級毒品
      海洛因以營利之犯意，撥取其中十包（合計淨重二○．八三公克，包裝重四．
      二九公克）交給亦有共同犯罪犯意聯絡之丁○○，請丁○○到台中市代找買主
      販賣，惟丁○○迄未賣出仍在持有中。
二、嗣至八十七年十二月九日晚上十時許，丁○○（原審通緝中）與庚○○（販賣第
    二級毒品之犯行，業經本院另案判處有期徒刑七年二月確定，上開購自己○○之
    安非他命亦經執行沒收銷燬）二人共同攜帶第二級毒品安非他命九包到台中市○○路○段七之二二號之「富可汗汽車商務旅館」販賣安非他命被警查獲，經警再
    到丁○○於台中市○○路二五號四樓之一之居所查扣第一級毒品海洛因十包、及
    第二級毒品安非他命十包，經丁○○供述上情，警方乃於八十七年十二月十日下
    午四時四十分許，到己○○在彰化縣員林鎮○○街五十二號之租屋處執行搜索，
    再查扣己○○所有之第一級毒品海洛因五包（毛重一百零三公克，淨重九六‧三
    一公克，送驗時併為一袋，查獲時之分裝照片見偵查卷宗第二五頁）、第二級毒
    品安非他命六包（淨重一六六六．一二公克，送驗時併為二包，查獲時之分裝照
    片見偵查卷宗第二六、二七頁）、及己○○所有用供分裝上開毒品之彈簧秤一個
    、及分裝夾鏈袋三大包等物。
三、案經雲林縣警察局移送臺灣彰化地方法院檢察署檢察官偵查起訴。
      理  由
一、訊據本案被告己○○雖坦承警員曾在八十七年十二月十日下午五時四十分許，在
    伊於彰化縣員林鎮○○街五十二號之租屋處所，查獲前開第一、二級毒品，但被
    告己○○矢口否認伊有何犯罪情事，亦否認曾經販賣或交付任何毒品給丁○○，
    並辯稱：伊於八十六年間，與辛○○在彰化縣員林鎮火車站前面合夥經營電動機
    具遊藝場，後有一位綽號「阿明」之不詳姓名男子到該遊藝場玩打電動機具積欠
    九十餘萬元未能償還，上開綽號「阿明」之男子乃於八十七年八、九月間交付第
    二級毒品安非他命二包給伊作為質押擔保，並言明待其清償債務再行取回，伊才
    因此收受而持有「阿明」所交付之安非他命，不意竟被警員查獲，伊實無販賣之
    意圖，另在伊之居所被警查扣之第一級毒品海洛因係伊購來供己吸食之毒品，亦
    無販賣之意，至於同被警員查扣之彈簧秤，其精密度難與電子秤相比，實係伊與
    辛○○所經營之電動機具遊藝場用來秤代幣（以便計算代幣數量）之物，另扣案
    之分裝夾鏈袋與計算機則係伊之女友丙○○經營服飾店作為裝紐扣與計算之用，
    均與販賣毒品無關，此外，丁○○被查扣之海洛因純度與伊被查扣海洛因之純度
    相差近百分之五，應非來自同一源頭，且丁○○被警查到安非他命十九包均未賣
    出，依其供述係在八十七年十二月三日晚上八時在伊之上開居所購買三包，十二
    月五日晚上八時在同址購買五包，十二月七日晚上八時在同址購買八包，每次購
    買時間均在晚上八時，地點均在同處，此實非可能，且前二次所購買八包均未用
    ，何必再買七包，其所供述殊非合於常情，應不足採信，伊並無公訴人所指訴之
    犯行，應不為罪等情。
二、然查：
（一）證人丁○○於其被訴違反毒品危害防制條例案件（即台灣台中地方法院八十八
      年度訴字第四四二號）警訊時，已供述伊曾於八十七年十二月三日晚上八時許
      、及於同月五日晚上八時許、以及在同月七日晚上八時許，均在彰化縣員林鎮
      ○○街五十二號，分別以七萬五千元、十二萬五千元、及十七萬五千元之代價
      ，向原名蔡道德（綽號為阿德）之被告分別購入第二級毒品安非他命三包（毛
      重約一一二．八公克）、五包（毛重約一八八公克）、七包（毛重約二六三．
      二公克），以及亦有於八十七年十二月七日晚上八時許，在上址受被告之託，
      收受被告所交付之第一級毒品十包允為代找買主販賣之情（見八十七年度偵字
      第二七一五八號偵查卷宗第二、三頁）。嗣在檢察官訊問時，證人丁○○亦再
      同為上開供述（見同上偵查卷宗第十七、十八頁）。而其被查獲之上開毒品，
      確分別為第一級毒品海洛因（合計淨重二○．八三公克，包裝重四．二九公克
      ）、及第二級毒品安非他命，亦有法務部調查局鑑定通知書及憲兵司令部刑事
      鑑識中心鑑驗通知書各一紙在卷足稽（見同上偵查卷宗第三七、三八頁）。查
      證人丁○○於警、偵訊為上開不利於被告之供述時，同亦坦承自己犯罪。其中
      關於第一級毒品海洛因部分，證人丁○○尚未賣出，要無故陷己罪而誣攀被告
      之理。尤其被告於本院訊問時，猶推稱不認識丁○○（見本院本案卷宗第五九
      頁）。惟被告原名「蔡道德」，綽號「阿德」，係於八十三年五月十二日更名
      為己○○（見警訊卷宗第十七頁），此亦係被告所是認之事實。若非丁○○與
      被告認識已久，證人丁○○豈會在八十七年十二月間警、偵訊時，仍可供稱被
      告之綽號為「阿德」，且供出被告租屋處所之地點？再從其在警訊為上開供述
      之後，警員依據丁○○所供述之地址，於八十七年十二月十日下午四時四十分
      許，到被告在彰化縣員林鎮○○街五十二號之租屋處執行搜索時，確有在上址
      又查扣到第一級毒品海洛因五包（毛重一百零三公克，淨重九六‧三一公克）
      、第二級毒品安非他命六包（淨重一六六六．一二公克）、彈簧秤一個、及分
      裝夾鏈袋三大包等物（見警訊卷內之被告警訊筆錄及搜索扣押證明書），益證
      丁○○所供非虛。復經本院向法務部調查局函查結果，經該局調出原存庫丁○○扣案之海洛因與被告扣案之海洛因檢品，分別對該二檢品進行氰甲浣溶劑可
      溶性化合物之氣相層析質譜圖分析後，亦認：「二者在氣相層析質譜圖中，所
      呈現之個別成分如海洛因、單乙醯嗎啡、乙醯可待因、及六種未知名化合物，
      在種類成分上均具有相近比例之對應含量，另外經調閱前述二案初檢鑑驗底稿
      發現丁○○扣案之海洛因純度為百分之四二．八七，己○○扣案之海洛因純度
      為百分之四七．五七，兩者純度亦相近，綜合以上檢驗結果研判前述二者皆有
      可能屬同一來源之海洛因毒品」，此有法務部調查局九十一年十一月二十一日
      調科壹字第○九一○○七五○七五○號函在卷足憑（見本院本案卷一第一六八
      、一六九頁）。被告雖以其純度有約百分之五之不同，認法務部調查局上開函
      示內容不足採信。惟法務部調查局上開函示內容，非僅就其純度為研判，並尚
      有就上開二檢品進行氰甲浣溶劑可溶性化合物之氣相層析質譜圖分析，才獲致
      上開結論。且海洛因在添加葡萄糖粉等物後，不可能攪拌至每一小包純度均相
      同。另為賺取差價，將所購入之海洛因在添加葡萄糖粉後賣出，亦屬常見。被
      告依據上開海洛因純度之少許差異，據以辯稱法務部調查局上開覆文意見及丁○○之供述均非可信，此部分所辯尚無可採。
（二）又本案被告於前開時、地被警查獲之第二級毒品安非他命六包，其淨重高達一
      六六六．一二公克。被告雖辯稱此係綽號「阿明」之男子因上開原因所質押之
      物，而證人辛○○亦附會其詞。惟被告在警訊供述「阿明」之聯絡電話為00
      00000000號（見警訊卷宗第四頁），但上開電話之承租人甲○○於本
      院訊問時，已否認其為「阿明」，亦否認其認識被告，被告亦坦承甲○○並非
      「阿明」。如依據被告之供述，上開綽號「阿明」之男子如有玩打電動機具一
      、二個月，而積欠九十餘萬元未能償還之情事，被告與辛○○均為債權人，豈
      有不立即查明其姓名、身分，而任令其欠債之理。再如上開大量第二級毒品安
      非他命係「阿明」所有，且有被告所稱之質押行為致令被告無端受累，衡情被
      告亦應會盡其所知供述「阿明」之相關資料以供查證並洗冤屈，詎被告與辛○○二人均推稱不知「阿明」之真正身分及相關資料，被告與證人辛○○之上開
      供證，殊違情理，已非可信。且被告於原審供述「阿明」交付安非他命之時，
      證人辛○○有在現場，惟證人辛○○於本院訊問時，卻供證其不在場。另被告
      於本院訊問時，所供：「阿明」積欠九十餘萬元大約是在一、二個月之期間內
      所欠，又「阿明」交付安非他命之後隔一天，伊才打電話將此事告知辛○○等
      語，亦與證人辛○○於本院訊問時，所證述：「所欠的款項是半個月內欠款的
      」、「我是在店內要結帳時，己○○有告訴我．．．．．．，所以用這些安非
      他命作為抵押」云云不符（見本院本案卷一第六○至六二頁）。參酌上情，被
      告此部分所辯，自難信為真實。
（三）再本案被告於前開時、地，被警查獲之彈簧秤一個、及分裝夾鏈袋三大包等物
      ，被告雖辯稱其中之彈簧秤一個，係電動機具遊藝場用來秤代幣（以便計算代
      幣數量）所用之物，另分裝夾鏈袋則係伊之女友田宸玲（即丙○○）經營服飾
      店作為裝紐扣所用之物等語。惟如有上開用途，上開物品應係放在店內始合情
      理，豈會放在上開租屋處被警查獲。被告之上開辯詞與證人田宸玲之此部分證
      詞，尚非可信。而彈簧秤之精密度雖與電子秤有別，但彈簧秤亦有秤重之功能
      ，且亦有相當之準確度。以被告販賣給丁○○之安非他命數量，及被告交付給
      丁○○之海洛因數量均屬不少觀之，謂上開彈簧秤無法勝任秤重分裝之工作，
      此部分辯詞尚與情理有違。再由被告在其住所被查獲之毒品數量不少，分裝需
      要大量之分裝袋以觀，扣案之分裝夾鏈袋三大包應係被告用來分裝上開毒品之
      物，亦應無疑義。至於證人丁○○供述其在八十七年十二月三日晚上八時在被
      告之上開居所購買三包安非他命，十二月五日晚上八時在同址購買五包安非他
      命，十二月七日晚上八時在同址購買八包安非他命部分，被告雖以前開情詞辯
      稱其證詞不合常情。惟證人丁○○住居台中市，被告住居彰化縣員林鎮，丁○○要向被告購買毒品，其會事先與被告約定購買時間與地點，且三次購買時間
      均約在晚上八時，地點亦均在被告居所，上情仍屬情理之常。另因證人丁○○
      持有現金情形、及被告取得持有安非他命之時間與數量等因素，證人丁○○會
      於五日內分三次向被告購買安非他命，亦非事所不能。被告以上情否認犯罪，
      亦非可採。
（四）末查，本案被告於八十七年十二月十日下午四時四十分許，在彰化縣員林鎮○○街五十二號之租屋處所，被警查扣第一級毒品海洛因五包（毛重一百零三公
      克，淨重九六‧三一公克）、第二級毒品安非他命六包（淨重一六六六．一二
      公克）乙情，復有法務部調查局鑑驗通知書二紙在卷（原審二三、六一頁）可
      憑。其中第二級毒品安非他命之淨重多達一六六六．一二公克，如欲供已施用
      ，顯無需一次即購入上開鉅量，被告又備有分裝夾鏈袋三大包同被查獲，其購
      入之初即有販入賣出之意圖甚為明顯。另被告雖有施用第一級毒品海洛因之犯
      行，有可能為供自己施用之目的而購入第一級毒品海洛因，惟依據證人丁○○
      之上開供述，被告有於八十七年十二月七日晚上八時許，基於販賣第一級毒品
      海洛因以營利之犯意，將其所持有之第一級毒品海洛因撥取其中十包（合計淨
      重二○．八三公克，包裝重四．二九公克），交給亦有共同犯罪犯意聯絡之丁○○，請林近賢到台中市代找買主賣出，此情亦堪認定。雖被告購入上開毒品
      之價格不明，惟本案被告有非法持有毒品經本院判處有期徒刑四年六月之犯罪
      記錄，其不可能不知販賣第一、二級毒品之處罰至重，尤其在上開案發時間，
      被告仍在假釋期間，若非貪圖買賣價差，被告要無甘冒刑法重責及被撤銷假釋
      之風險，而無償為上開行為之理。被告有藉以從中賺取買賣價差而資以營利之
      情形，亦堪認定。是本案被告之上開犯罪事證均甚明確，犯行均堪認定。
三、查海洛因、安非他命係屬毒品危害防制條例所規定之第一、二級毒品，此於同條
    例第二條第二項第一、二款定有明文。是核被告前開所為，就其先後三次販賣第
    二級毒品安非他命給丁○○施用部分，係犯毒品危害防制條例第四條第二項之販
    賣第二級毒品既遂罪。至其意圖販賣而持有第一級毒品部分，則犯同條例第五條
    第一項之罪。至於被告意圖販賣而持有第二級毒品之犯行，已被販賣第二級毒品
    之犯行所吸收，而不另論罪。因此二部分有上開吸收犯關係，為實質上一罪，故
    公訴人雖僅就被告意圖販賣而持有第二級毒品之犯行起訴，被告販賣第二級毒品
    之犯行亦為起訴效力所及，本院亦應變更公訴人此部分之起訴法條而併予審判。
    另被告多次販賣第二級毒品安非他命之犯行，其犯罪時間密接，犯罪構成要件相
    同，顯係基於概括犯意反覆而為，應依刑法第五十六條連續犯之規定，從重論以
    販賣第二級毒品既遂罪，並就法定刑為有期徒刑部分加重其刑（法定刑為無期徒
    刑部分依法不得加重）。又就被告意圖販賣而持有第一級毒品部分，與丁○○之
    間有犯意聯絡及行為分擔，均為共同正犯。所犯二罪，犯意各別，犯罪構成要件
    不同，應予分論併罰。扣案之第一級毒品海洛因十包（合計淨重二○．八三公克
    ，包裝重四．二九公克，扣於丁○○案）、五包（毛重一百零三公克，淨重九六
    ‧三一公克）、第二級毒品安非他命六包（淨重一六六六．一二公克）係毒品，
    應依毒品危害防制條例第十八條第一項前段之規定宣告沒收銷燬之，被告販賣第
    二級毒品給丁○○所得之三十七萬五千元係販賣毒品犯罪所得之財物，應依同條
    例第十九條第一項之規定宣告沒收，如全部或一部不能沒收時，以其財產抵償之
    。再扣案之上開彈簧秤一個、及分裝夾鏈袋三大包，係被告所有用供（或預供）
    分裝上開毒品販賣所用之物，均應依同條例第十九條第一項之規定宣告沒收之。
    至於扣案之計算機為家庭常備之物，另現金四十七萬元尚無確切之證據足以證明
    係被告販賣給丁○○安非他命所取得之特定金錢或其他販毒所得，均無沒收之依
    據，爰不為沒收之諭知。
四、本件檢察官移送原審併辦意旨（即臺灣雲林地方法院檢察署八十八年度偵字第一
    ０八九號）略以：八十七年十二月二十二日凌晨一時五分許，戊○○駕駛Ｓ七─
    七四０九號自小客車行經國道一號二三八公里北向處之雲林縣斗南鎮路段，因違
規超速為警攔檢時，在其行李箱內查獲安非他命二十包淨重七二九．七四公克，
    因戊○○供稱安非他命係被告所有，因認被告涉有販賣第二級毒品之罪嫌云云。
    惟經訊據被告堅決否認於戊○○車上被查獲之安非他命為伊所有，並辯稱：戊○○被查獲後，知悉伊因持有毒品被查獲後，曾至雲林戒治所要伊代其扛罪，伊不
    同意，事後戊○○即坦承扣案之安非他命為其所有等語。經查，上開併辦意旨指
    訴被告涉有販賣毒品安非他命罪嫌，無非係以戊○○供稱扣案之安非他命為被告
    所有為依據。惟戊○○於原審八十八年九月二十日調查時到庭結稱：「（查獲之
    安非他命）全都是我的」、「我知道己○○之前曾因毒品案件被查獲，所以想把
    這一次查獲之毒品推說是他的」、「（是否有到雲林戒治所接見己○○）有，是
    想問他說能否同意說八十七年十二月二十二日所查獲之安非他命說成是他的，請
    他擔罪下來，當時他有向我表明不同意」等語，復有戊○○於八十八年一月十八
    日至雲林戒治所接見被告之錄音摘要在卷可稽（參見併辦之偵查卷），此外，復
    查無其他積極證據足資證明被告有何販賣第二級毒品之犯行，尚不能證明被告有
    上開移送併辦意旨所指訴之犯行。此部分與前開起訴並經本院判決被告有罪之部
    分，即無裁判上一罪之關係，並非起訴之效力所及，本院自不得審究，應退回併
    辦機關，另行依法處理，併此敘明。
五、本案被告上開犯罪事證明確，原審不查，認被告係為質押擔保之原因，而持有上
    開第二級毒品安非他命，且認被告並無意圖販賣而持有第一級毒品海洛因之犯行
    ，因而僅論科被告持有第二級毒品之罪責，就被告意圖販賣而持有第一級毒品之
    之犯行部分，則為被告無罪之判決，以上均有未合。是本案公訴人上訴指摘原審
    判決不當，其上訴為有理由，自應由本院將原審判決予以撤銷改判。爰審酌被告
    之品行、販賣第二級毒品及意圖販賣而持有第一級毒品之犯罪情節、其犯罪對國
    民健康所生危害、及犯罪後之態度等一切犯罪情狀，各量處其刑如主文所示，並
    依法並其應執行刑為有期徒刑十五年。扣案之第一級毒品海洛因十包（合計淨重
    二○．八三公克，包裝重四．二九公克，扣於丁○○案）、五包（毛重一百零三
    公克，淨重九六‧三一公克）、第二級毒品安非他命六包（淨重一六六六．一二
    公克），均依法宣告沒收銷燬之。被告販賣第二級毒品所得之三十七萬五千元應
    予沒收，如全部或一部不能沒收時，以其財產抵償之。另扣案之上開彈簧秤一個
    、及分裝夾鏈袋三大包，亦均宣告沒收。
六、據上論斷，應依刑事訴訟法第三百六十九條第一項前段、第三百六十四條、第二
    百九十九條第一項前段、第三百條、毒品危害防制條例第四條第二項、第五條第
    一項、第十八條第一項、第十九條第一項、刑法第十一條前段、第二十八條、第
    五十六條、第五十一條第五款，判決如主文。
本案經檢察官乙○○到庭執行職務。
中      華      民      國      九十二      年    八      月    十三    日
                                   臺灣高等法院臺中分院刑事第三庭
                                         審判長法  官  陳  朱  貴
                                               法  官  胡  忠  文
                                               法  官  廖  柏  基
右正本證明與原本無異。
如不服本判決應於收受送達後十日內向本院提出上訴書狀，其未敘述上訴之理由者並
得於提起上訴後十日內向本院補提理由書（均須按他造當事人之人數附繕本）。
                                               書記官  詹  錫  朋
中      華      民      國    九十二     年八       月    十四    日
毒品危害防制條例第四條第二項：
製造、運輸、販賣第二級毒品者，處無期徒刑或七年以上有期徒刑，得併科新台幣七
百萬元以下罰金。
毒品危害防制條例第五條：
意圖販賣而持有第一級毒品者，處無期徒刑或十年以上有期徒刑，得併科新台幣七百
萬元以下罰金。
                                                                        Ｆ


司法院資訊處製作；財團法人民間司法改革基金會備份。
